【裁判字號】    98,交聲,3445
【裁判日期】    990226
【裁判案由】    違反道路交通管理處罰條例聲明異議
【裁判全文】
臺灣桃園地方法院刑事交通事件裁定    98年度交聲字第3445號
原處分機關  交通部公路總局新竹區監理所桃園監理站
異  議  人
即受處分人  甲○○
上列異議人因違反道路交通管理處罰條例案件，對於交通部公路
總局新竹區監理所桃園監理站98年10月27日桃監裁罰字第裁52-Z
00000000號違反道路交通管理事件裁決書所為處分（原舉發通知
單案號：內政部警政署國道公路警察局公警局交字第Z00000000
號）聲明異議，本院裁定如下：
    主  文
異議駁回。
    理  由
一、聲明異議意旨（略以）：異議人即受處分人（下稱異議人）
    甲○○於民國98年9 月22日下午4 時52分許，駕駛車牌號碼
    0578-TR 號自用小客貨車，於國道三號公路南下31公里處，
    因行速111 公里（限速90公里、超速21公里），經國道公路
    警察局第九警察隊員警於異議人行經該路段前方攔截，不問
    理由，亦未經辯解，逕行以超速情事裁決罰鍰。嗣異議人申
    訴亦未遭採信，然原處分機關回覆內容及理由均與事實不符
    。據此，爰聲明異議，請求撤銷原處分，其理由如下：
  (一)道路交通管理處罰條例第7 條之2 第3 項規定：「對於前項
    第9 款之違規行為，採用固定或非固定式科學儀器取得證據
    資料證明者，於一般道路須至少於100 公尺，於高速公路、
    快速道路須至少300 公尺前，明顯標示之。」，舉發機關於
    蒐證過程均應依上述規定設置警告標示，惟當天舉發機關使
    用非固定式科學儀器時，未善盡事前宣導及勸導之責，且警
    告牌與測速器距離亦不合法律規定，故舉發機關蒐證過程違
    反上述規定。
  (二)異議人因工作關係行駛此路段已久，而隧道口前100 公尺處
    均設有最高限速之禁制標誌，以顯示其禁制事項為隧道口前
    100 公尺至隧道中的行駛限速，異議人遵守隧道入口前限速
    標誌而行駛於隧道中。惟國道三號南下新店隧道出口處（南
    下29公里處）至道路標號31公里處，此一漫長距離，無最高
    限速標誌，因而讓異議人有依照國道三號多數路段之最高限
    速llO 公里行駛該路段之誤判。此外，異議人於98年10月5
    日及同年月10日先後自行蒐證（有附件之影片為證），發現
    此一路段所設置之標誌，係於異議人被舉發之後始設置，足
    證與舉發機關內政部警政署國道公路警察局第九警察隊以公
    警九交字第0980972030號函覆內容不符。請調查國道三號南
    下27公里至31公里處間，此一路段設置速限交通號誌之確切
    時間藉供裁斷云云。
二、原處分機關移送意旨略以：異議人於上揭時間，駕駛前述自
    用小客車，行經國道三號公路31公里南下段，為警舉發「行
    速111 公里，速限90公里，超速21公里，雷射357M」，並填
    掣公警局交字第Z00000000 號舉發違反道路交通管理事件通
    知單（下稱舉發通知單）而攔停舉發，並移送原處分機關處
    理。嗣由原處分機關於98年10月27日認異議人違反道路交通
    管理處罰條例第33條第1 項第1 款之規定，以桃監裁罰字第
    裁52-Z00000000號違反道路交通管理事件裁決書（下稱裁決
    書），裁處異議人新臺幣（下同）3,500 元，並依同條例第
    63條第1 項規定記違規點數1 點，有該裁決書乙紙附卷可稽
    。依道路交通管理處罰條例第7 條之2 第3 項規定，係記載
    敘明「現場攔停」案件，無上述條例「至少於300 公尺前，
    明顯標示」之適用；且於取締違規地點上游前方29.3公里、
    27.1公里及21.5公里等處均設置明顯之速限標誌。據上，異
    議人前開違規事實，違反前揭規定，填掣桃監裁罰字第裁52
    -Z00000000號裁決書，處罰異議人罰鍰3,500 元，並記違規
    點數1 點，於法應無不合。
三、按汽車行駛於高速公路、快速公路或設站管制之道路，不遵
    使用限制、禁止、行車管制及管理事項之管制規則而有行車
    速度超過規定之最高速限或低於規定之最低速限行為者，處
    汽車駕駛人3,000 元以上6,000 元以下罰鍰，並記違規點數
    1 點，道路交通管理處罰條例第33條第1 項第1 款、第63條
    第1 項第1 款分別定有明文。
四、經查：
  (一)本件異議人於上揭時間，因駕駛前述自用小客貨車，行經國
    道三號公路31公里南下段，為警以雷達測速器測得行速111
    公里，限速90公里，超速21公里而攔停舉發之事實，有內政
    部警政署國道公路警察局98年9 月22日公警局交字第Z00000
    000 號舉發通知單及交通部公路總局新竹區監理所桃園監理
    站98年10月27日桃監裁罰字第裁52-Z00000000號所為之裁決
    書各乙紙存卷可稽，復經內政部警政署國道公路警察局第九
    警察隊查證無誤，有該局98年10月14日公警九交字第098097
    2030號函存卷可據。
  (二)訊據異議人固不否認於上揭時地，駕駛車牌號碼0578 -TR號
    自用小客貨車，為警攔停之事實，惟以前揭情詞置辯。然查
    ，證人即舉發本件違規事件之內政部警政署國道公路警察局
    第九警察隊警員乙○○於本院訊問時具結證稱：當日其等於
    國道三號公路南下31公里處執行測速勤務，使用檢驗合格之
    雷射測速槍測速，偵測到異議人所駕駛之上述自用小客車行
    速111 公里。當時係日間，車流量不多，且雷射槍內有光點
    ，光點偵測到該車後，瞄準車輛之中心位置始能反射回來，
    並顯示出車速與距離，倘雷射槍未瞄準，即無法回傳速度與
    距離。雷射槍與雷達波不同，雷射槍是單獨鎖定一個目標。
    且車速100 公里以內之情形，因有誤差之寬容值，故會以勸
    導方式為之，但超速100 公里以上則會開單舉發，本件現場
    為速限90公里，異議人車速111 公里，業已超過容許值，因
    而並未採取勸導方式。原則上每個交流道上都會有限速牌，
    上揭時地為本件舉發時，其等位於公務專用之凹槽地區取締
    ，且執勤前會確定有無設置限速牌，本件違規路段前之南下
    29.3公里處，有限速標誌，標示位置超過違規地點300 公尺
    以上。異議人違規前後天氣正常，即使有路面施工亦不會影
    響標誌牌等語明確（參本院99年1 月13日訊問筆錄第2 頁至
    第4 頁），並據其當庭提出現場照片4 張及雷射測速儀檢定
    合格證書等件為憑。證人對當日所見違規情形於具結後堅證
    如上，足認其確係依自己親自見聞所得而為上開供述。佐以
    本件舉發異議人所駕駛之上開自用小客貨車超速之違規事件
    所使用之測速儀，廠牌、型號、器號，詳如檢定合格證書，
    該儀器業經經濟部標準檢驗局檢定合格，其準確性毋庸置疑
    ；且雷射測速儀係利用雷射光束瞄準同時於車道行駛車輛中
    之單一目標車進行偵測，偵測時不受其他車道上行駛中之車
    輛干擾及當時道路車流量之影響，復參酌該檢定合格證書所
    載之內容，本件舉發地點所使用之雷射測速儀器，係200H z
    非照相式規格，LTI 廠牌之雷射測速儀，型號為Tru-Spee d
    ，器號為TS000955，檢定合格單號碼為JOGB0000000 ，於98
    年8 月10日檢定合格，有效期限至99年8 月31日等情，此有
    該局98年8 月10日J00000000 號雷射測速儀檢定合格證書乙
    紙在卷足憑。足認該雷射測速儀器運作各項功能正常，且於
    測得異議人所有之上開車輛超速行駛之日，該雷射測速儀尚
    在檢驗合格有效期限內，是異議人確有於上開時、地，駕駛
    其所有之自用小客車，經雷射測速儀測得車速為111 公里/
    小時（超速21公里）超速行駛之違規事實，堪以認定。
  (三)又按有關道路交通管理之實際標誌、標線、管制方法、手段
    ，乃行政機關依其職權所為裁量之行政措施或處分，除有重
    大、明顯瑕疵或其他違法情形外，尚非法院所得任意指摘或
    變更。而查本件舉發違規路段位於國道三號高速公路南下31
    公里處，即中和交流道以北，屬多隧道路段，最高速限仍維
    持90公里/ 小時等情，此有交通部臺灣區○道○○○路局網
    站之行車速限資訊查詢資料在卷可稽；且於南下29.3公里處
    設置有90紅色圓形、60藍色圓形之標誌；於南下30.6公里處
    並有「前有測速照相」之黃色標誌，用以預告或管制前方路
    況，促使車輛駕駛人注意、遵守之交通管制設施乙節，並據
    證人證述如前，且有證人當庭提出之現場照片可參，一如前
    述。是以，主管機關依該道路之車流、路況等情狀，為確保
    行車秩序及安全而訂定各路段之速限，並規定本件違規地點
    之最高速限為每小時90公里，且該路段沿途均設有明顯最高
    、最低速限標誌，接近新店交流道前設置「前有測速照相」
    警告牌，以昭公示，是該等行政處分，並無重大明顯瑕疵，
    自非法院所得非議，對於逾越該法定速限之超速駕駛行為，
    認有影響行車秩序及致生交通事故之虞，而依法取締遏阻，
    自屬維護交通安全秩序之必要行為，本件異議人所有之車輛
    既於前揭時、地超速行駛，員警依法逕行掣單舉發，自屬合
    理妥適，異議人所為前揭辯詞，尚難憑採。再按禁制標誌用
    以表示道路上之遵行、禁止、限制等特殊規定，告示車輛駕
    駛人及行人嚴格遵守。圓形，用於一般禁制標誌。禁制標誌
    分為左列三種：一、遵行標誌表示遵行事項。二、禁止標誌
    表示禁止事項。三、限制標誌表示限制事項。顏色，除特殊
    標誌另有規定外，遵行標誌為藍底白色圖案，禁止限制標誌
    為白底紅邊黑色圖案。道路交通標誌標線號誌設置規則第10
    條第2 款、第12條、第56條、第57條第2 款分別有明文。再
    查本件舉發違規路段國道三號高速公路南下31公里處前，即
    南下29.3公里處，設置有90紅色圓形標誌、60藍色圓形標誌
    之標誌乙節，業經前述，顯見前開違規路段之行車速度最高
    速限係90公里，最低速限為60公里，既於沿途多處均設置有
    速限標誌，當無誤認之可能。換言之，即隧道外之兩端延伸
    路段之車輛駕駛人，均應依據上開速限行駛，而於隧道內則
    應依規定減速慢行。本件異議人既係考領有駕駛執照，為合
    格之汽車駕駛人，對於標誌所顯示之意義，應無不知之理，
    是以其自不能誤解或臆測為隧道前方所設置之90紅色圓形標
    誌，即為隧道內應減速慢行至90公里，而隧道外延伸路段不
    受90公里之限制，而得據以免責。
五、綜上所述，本件異議人甲○○違規事證已臻明確，原處分機
    關爰依道路交通管理處罰條例第33條第1 項第1 款，並參酌
    違反道路交通管理事件統一裁罰基準表之規定，裁處異議人
    罰鍰3,500 元，並依同條例第63條第1 項第1 款（原處分機
    關漏載第1 款）之規定記違規點數1 點，核無違誤，從而，
    異議人之異議為無理由，應予駁回。
據上論斷，應依道路交通案件處理辦法第19條，裁定如主文。
中    華    民    國    99    年    2     月    26    日
                    交通法庭    法  官  呂美玲
以上正本證明與原本無異。
如不服本裁定，應於裁定送達後5 日內向本院提出抗告狀。
                                書記官  李玉華
中    華    民    國    99    年    3     月    2     日

司法院資訊處製作；財團法人民間司法改革基金會備份。
